【裁判字號】    97,交聲,3
【裁判日期】    970627
【裁判案由】    違反道路交通管理處罰條例聲明異議
【裁判全文】
臺灣士林地方法院交通事件裁定          97年度交聲字第3 號
原處分機關  交通部公路總局臺北區監理所
異  議  人
即受處分人  甲○○
上列異議人即受處分人因違反道路交通管理處罰條例案件，對於
交通部公路總局臺北區監理所基隆監理站民國96年10月22日所為
處分（原處分案號：基監字第裁42-AEU275399號）聲明異議，本
院裁定如下：
    主  文
原處分撤銷。
甲○○不罰。
    理  由
一、原處分意旨略以：異議人即受處分人甲○○（下稱異議人）
    於民國95年4 月5 日17時20分許，駕駛7D-9741 號自用小客
    貨車，在臺北市○○○路與健康路口處，經警攔停舉發有「
    闖紅燈（紅燈右轉）」之違規，依道路交通管理處罰條例第
    53條第2 項規定，處罰鍰1 千8 百元，並依第63條第1項 第
    3 款規定，記違規點數3 點云云。
二、聲明異議意旨略以：案發當時異議人並未闖紅燈，並於員警
    舉發當時與其爭執且拒絕簽收舉發通知單，而員警亦於舉發
    通知單上記載異議人「因不認是紅燈拒絕簽收」等語，顯見
    異議人對於本件違規舉發甚有意見；又異議人係於舉發1 年
    半後始收受本件舉發通知單，本件舉發有誤，異議人為此甚
    感不服等語。
三、按犯罪事實應依證據認定之，無證據不得推定其犯罪事實；
    又不能證明被告犯罪或其行為不罰者，應諭知無罪之判決，
    刑事訴訟法第154 條第2 項、第301 條第1 項，分別定有明
    文。又認定不利於被告之事實，須依積極證據，苟積極證據
    不足為不利於被告事實之認定時，即應為有利於被告之認定
    ，更不必有何有利之證據；且事實之認定，應憑證據，如未
    能發現相當證據，或證據不足以證明，自不能以推測或擬制
    之方法，以為裁判基礎；而認定犯罪事實所憑證據，雖不以
    直接證據為限，間接證據亦包括在內；然而無論直接或間接
    證據，其為訴訟上之證明，須於通常一般之人均不致有所懷
    疑，而得確信其為真實之程度者，始得據為有罪之認定，若
    其關於被告是否犯罪之證明未能達此程度，而有合理性懷疑
    之存在，致使無從形成有罪之確信，根據「罪證有疑，利於
    被告」之證據法則，即不得遽為不利被告之認定，亦分別有
    最高法院30年上字第816 號、40年臺上字第86號、76年臺上
    字第4986號等判例可資參照。而依道路交通管理處罰條例第
    89條規定，法院受理有關交通事件，準用刑事訴訟法之規定
    ，前開規定及判例意旨自得適用於本件聲明異議案件。
四、經查，本件異議人於前開時、地，因駕駛車號7D-9741 號自
    用小客貨車經警攔停舉發有闖紅燈之違規事實，固有舉發違
    反道路交通管理事件通知單1 紙附卷可稽，然查：
  (一)上開舉發通知單之車主住址欄位處有記載異議人「因不認是
    紅燈拒絕簽收」等語觀之，顯見異議人於遭員警舉發當時確
    有對該舉發事實之有無有所爭執。
  (二)另本件舉發時間於95年4 月5 日，而原處分機關於異議人聲
    明異議後，始於96年10月23日函請原舉發單位查證，而原舉
    發單位即臺北市政府警察局松山分局於96年12月13日函覆舉
    發屬實等情，有上開舉發通知單、臺北市政府警察局松山分
    局96年12月13日北市警松分交字第09632910500 號函文1 件
    附卷可查，是原舉發單位能否於相隔約1 年8 月後，仍能確
    認舉發員警之當時舉發無誤，顯有疑義。況本件舉發至今已
    近2 年，是縱經本院傳喚原舉發員警到庭證述，其能否就2
    年前於原服務單位時所取締之本件交通違規事件為清楚記憶
    ，亦有疑義。是該名舉發員警本院即認無傳喚之必要。
  (三)且觀上開舉發通知單上員警曾在「駕駛人欄」上記載「全程
    錄音」等字句，然經本院以電話向原舉發員警詢查該舉發過
    程錄音檔案，然經回覆該錄音檔案業經銷毀無法提供，此有
    本院公務電話1 紙附卷可參，是依目前卷證資料既已無從以
    人證即本件舉發員警處得知異議人當時之違規情形，復無舉
    發當時之錄音資料可供本院勘查舉發時異議人之爭執情形，
    參酌刑事訴訟法之「罪疑唯輕」原則，應為異議人有利之認
    定。
五、綜上所述，既無證明異議人有駕駛自用小客貨車闖紅燈之違
    規行為，原處分未予詳查，遽為裁罰，尚有未洽。本件異議
    為有理由，原處分應予撤銷，另諭知異議人不罰。
據上論斷，應依道路交通案件處理辦法第20條前段，裁定如主文
。
中    華    民    國    97    年    6     月    27    日
                  交通法庭法  官  莊明達
以上正本證明與原本無異。
如不服本裁定，應於送達後5 日內，向本院提出抗告狀。
                          書記官  陳慧中
中    華    民    國    97    年    6     月    27    日


司法院資訊處製作；財團法人民間司法改革基金會備份。
